【裁判字號】    89,簡上,348
【裁判日期】    900213
【裁判案由】    給付買賣價金
【裁判全文】
臺灣高雄地方法院民事判決  八十九年度簡上字第三四八號
    上  訴  人  乙○○
    被上訴人    甲○○
右當事人間給付買賣價金事件，本院判決如左：
    主    文
原判決關於駁回上訴人後開第二項之訴部分暨訴訟費用之裁判均廢棄。
被上訴人應給付上訴人新臺幣拾萬元，及自民國八十八年七月二十一日起至清償日止
，按週年利率百分之五計算之利息。
上訴人其餘上訴駁回。
第一審、第二審訴訟費用由被上訴人負擔二分之一，餘由上訴人負擔。
    事    實
甲、上訴人方面：
一、聲明：
（一）原判決廢棄。
（二）被上訴人應給付上訴人新臺幣二十萬元，及自民國八十五年十月三十日起至清
      償日止，按週年利率百分之五計算之利息。
二、陳述：除與原判決記載相同者，茲引用之外，補稱：
（一）上訴人曾於民國八十五年十一月與第三人張鴻龍洽談，張鴻龍要求無限期辦理
      貸款名義變更，但上訴人不同意，即無下文；後兩造於八十七年二月再次協調
      ，約定由被上訴人於一個月內辦理貸款名義變更，倘仍未能變更，即和解約定
      由被上訴人返還新臺幣（下同）十萬元價金，被上訴人則將本件房地移轉登記
      至第三人張鴻龍名下，但兩造未書立書面和解契約。嗣後兩造即未再接觸、洽
      談，而係由上訴人與張鴻龍接觸，訂立本件房地之買賣契約，由張鴻龍承接本
      件房地二百四十萬元之貸款，向上訴人購買本件房地，爰追加依兩造間和解契
      約請求被上訴人返還十萬元價金。
（二）併主張被上訴人違反兩造間房地買賣契約，未依約將貸款辦理更名由上訴人承
      接，故解除兩造間買賣契約，請求被上訴人返還上訴人繳交之自備款二十萬元
      及自繳付日即八十五年十月三十日起，按法定利率計算之利息。
乙、被上訴人方面：
    被上訴人未於言詞辯論期日到場，亦未提出書狀為任何聲明或陳述。
丙、本院依職權傳喚證人張鴻龍。
    理    由
甲、程序方面：
（一）本件被上訴人經合法通知，未於言詞辯論期日到場，核無民事訴訟法第三百八
      十六條所列各款情形，爰准上訴人之聲請，由其一造辯論而為判決。
（二）按對於簡易程序之第一審裁判，得上訴或抗告於管轄之地方法院，其審判以合
      議行之；第一項之上訴及抗告程序，準用第四百三十四條第一項、第四百三十
      四條之一及第三編第一章、第四編之規定；第二審訴之變更或追加，非經他造
      同意，不得為之，但第二百五十五條第一項第二款至第六款情形，不在此限；
      除本章別有規定外，前編第一章之規定，於第二審程序準用之；被告於訴之變
      更或追加無異議，而為本案言詞辯論者，視為同意變更或追加，民事訴訟法第
      四百三十六條之一第一項、第三項、第四百四十六條第一項、第四百六十三條
      、第二百五十五條第二項定有明文。本件上訴人於準備程序中，言詞追加依兩
      造間和解契約請求被上訴人給付十萬元，經本院將準備程序筆錄合法送達被上
      訴人，有送達回證附卷可稽，就上訴人之追加，被上訴人並未以言詞或書狀表
      示異議，依前開規定，自應視為同意追加，合先敘明。
乙、實體方面：
一、上訴人起訴主張兩造於八十五年九月三十日訂立不動產買賣契約書，約定由上訴
    人以總價二百六十萬元向被上訴人購買坐落屏東縣里港鄉○○段第二三四五之九
    ０地號土地，及其上建號為同段第五三二號、門牌號碼為屏東縣里港鄉○○街六
    十一之三號房屋，自備款二十萬元，餘款則由上訴人承接原被上訴人對高雄第十
    信用合作社（現改制為泛亞商業銀行股份有限公司）之貸款債務，並自過戶後由
    上訴人負擔貸款之利息，且貸款應於過戶完成二個月內辦理債務人變更或清償。
    詎料被上訴人竟於上訴人依約繳交自備款，並完成過戶後，遲未辦理債務人變更
    ，顯已違約，爰依法解除契約，請求被上訴人返還已繳付之自備款二十萬元及自
    繳付之日即八十五年九月三十日起至清償日止，按週年利率百分之五計算之利息
    等語。
    被上訴人則以上訴人未依約繳付貸款利息，亦未配合辦理債務人變更，被上訴人
    並未違約，上訴人解除契約不生效力；且兩造業已成立和解，約定由被上訴人給
    付上訴人十萬元以結束本件紛爭，上訴人自不得再依原買賣契約主張解除契約、
    請求被上訴人返還價金等語，資為抗辯。
二、上訴人主張之事實，業據提出不動產買賣契約書、支票影本、存證信函為證，核
    屬相符，除被上訴人是否違約外，復均為被上訴人所不爭，應堪信為真實。
三、上訴人並主張被上訴人違反兩造間不動產買賣契約，遲未辦理債務人變更，爰依
    法解除契約，請求被上訴人返還已繳付之自備款二十萬元及自繳付之日起至清償
    日止，按法定利率計算之利息，則為被上訴人所否認，被上訴人辯稱：上訴人未
    依約繳付貸款利息，亦未配合辦理債務人變更，被上訴人並未違約，上訴人解除
    契約自不生效力，且兩造業已成立和解，約定由被上訴人給付上訴人十萬元以結
    束本件紛爭，上訴人自不得再依原買賣契約主張解除契約、請求被上訴人返還價
    金云云，並提出匯款回條聯、不動產買賣契約書、土地登記謄本、建物登記謄本
    為證；就兩造業於八十七年二月間達成和解，約定由被上訴人返還十萬元價金，
    被上訴人則將本件房地移轉登記至第三人張鴻龍名下一節，並經上訴人當庭自承
    無訛。
（一）按稱和解者，謂當事人約定，互相讓步，以終止爭執或防止爭執發生之契約；
      和解有使當事人所拋棄之權利消滅及使當事人取得和解契約所訂明權利之效力
      ，民法第七百三十六條、第七百三十七條定有明文。又和解契約合法成立，兩
      造當事人即均應受該契約之拘束，縱使一造因而受不利益之結果，亦不得事後
      翻異，更就和解前之法律關係再行主張，最高法院十九年上字第一九六四號著
      有判例可資參照。
（二）本件兩造既已就系爭不動產買賣契約所生爭議約定相互讓步，由被上訴人給付
      十萬元予上訴人，上訴人則將本件房地移轉登記予第三人張鴻龍，前已述及，
      揆諸前揭判例、法條，上訴人自不得再就和解前之買賣關係再行主張。從而，
      原審駁回上訴人之請求，並無違誤。
四、然上訴人於本院準備程序期間，另主張兩造於八十七年二月和解約定由被上訴人
    返還十萬元價金，被上訴人則將本件房地移轉登記至第三人張鴻龍名下，但兩造
    未書立書面和解契約，爰追加依和解契約請求被上訴人給付十萬元及自八十五年
    九月三十日按法定利率起算之利息。查兩造業已和解約定由被上訴人給付上訴人
    十萬元以結束本件糾紛等情，業據被上訴人於原審坦認屬實，依民事訴訟法第四
    百六十三條、第二百七十九條之規定，上訴人無庸舉證，已足信為真，故上訴人
    依兩造間和解契約請求被上訴人給付十萬元，為有理由，然利息部份，因本件被
    上訴人所負債務並未定有清償期，需俟上訴人對被上訴人為催告，被上訴人仍不
    履行後，始負擔給付遲延之責，則上訴人此部分之請求及自上訴人原審起訴狀繕
    本送達被上訴人之翌日即八十八年七月二十一日起至清償日止，按週年利率百分
    之五計算之利息，為有理由，應予准許，上訴意旨就該部分求為廢棄，核有理由
    ，爰廢棄該部分原判決，另為裁判如主文第二項所示；至上訴人其餘請求既非有
    據，原審駁回其請求，自無違誤，上訴意旨就該部分求為廢棄，要無理由，應予
    駁回。
五、據上論結，本件上訴一部有理由、一部無理由，依民事訴訟法第四百三十六條之
    一第三項、第四百四十九條第一項、第四百五十條、第七十九條但書，判決如主
    文。
中      華      民      國    九十      年      二      月     十三     日
                              臺灣高雄地方法院民事第一庭
~B審判長法官  謝靜雯
~B法      官  陳信伍
~B法      官  洪文慧
右為正本係照原本作成。
本判決不得上訴。
中      華      民      國    九十      年      二      月     十五     日
~B法院書記官  陳惠玲


司法院資訊處製作；財團法人民間司法改革基金會備份。
